臺灣高等法院臺南分院刑事判決　　　　　　　九十一年度上訴字第七四一號　 Ｃ
　　　上　訴　人
　　　即　被　告　丙　○　○
　　　指定辯護人　甲　○　○
右上訴人因公共危險案件，不服臺灣臺南地方法院九十一年度訴字第四０八號中華民
國九十一年五月二十二日第一審判決（起訴案號：臺灣臺南地方法院檢察署九十年度
偵字第六八九號、第一二四七號），提起上訴，本院判決如左：
      主      文
上訴駁回。
      事      實
一、丙○○前因犯二次公共危險罪及一次竊盜罪，先後經臺灣臺南地方法院分別判處
    有期徒刑一年六月、三年六月及五月確定，並定其應執行刑為有期徒刑五年三月
    ，於民國（下同）八十七年八月七日執行完畢，猶不知悔改，復於九十一年一月
    二十三日下午三時三十分許，因心情不佳，酒後（尚未達心神喪失或精神耗弱之
    程度）以其所有之打火機點燃放火燒燬其父丁○○所有而現供其父使用之臺南縣
    新市鄉○○街四二號住宅內二樓臥室之彈簧床及床舖，火勢迅速延燒至該住宅三
    樓，再延燒至相鄰而現供庚○○、黃許美錦居住使用之臺南縣新市鄉○○街四十
    號房屋及現供乙○○、陳淑枝居住使用之臺南縣新市鄉○○街四二之一號房屋，
    致上開三棟房屋均燒毀受損。丙○○於縱火後手持打火機逃離房間，為其父丁○○發覺立即報警，經警於同日下午五時許，在臺南縣新市鄉○○街四十九號前逮
    捕。
二、案經臺南縣警察局善化分局報請臺灣臺南地方法院檢察署檢察官偵查起訴。
      理      由
一、訊據被告丙○○（下稱被告）矢口否認其有放火燒燬房屋之故意，辯稱：伊當時
    已喝醉，因抽煙不小心點燃床舖，始釀成火災，並非有意縱火，且案發後，經朋
    友己○○勸告打算自首，行至三民街遇警而攔車自首，並非在大同街被警逮捕等
    語。
二、經查被告於警、偵訊中已坦承其因酒後一時想不開，而於右揭時地以打火機點燃
    其住處臥房彈簧床縱火等情（見警卷第一頁，九十一年度偵字第六八九號卷第九
    頁），其因而延燒相鄰住宅，亦據被害人丁○○、庚○○、乙○○分別於警訊及
    偵查時指訴明確，並經臺南縣消防局勘查現場，研判起火處為臺南縣新市鄉○○
    街四二號二樓北側臥室床鋪，且起火原因以明火引燃易燃性物品致引起火災之可
    能性最大等情屬實，有臺南縣消防局火災原因調查報告書一份可稽，核與被告於
    警、偵訊中之自白相符，被告嗣後辯稱因抽煙不小心點燃床舖云云，顯為卸責之
    詞。次查被告縱火後為其父丁○○發覺立即報警，經警於同日下午五時許，在臺
    南縣新市鄉○○街四十九號前將之逮捕，業據承辦警員戊○○於本院調查時結證
    在卷，並有警方逮捕被告之報告書及通知書附卷足稽，而被告縱火後，警方到達
    火災現場，即根據被告之父母指證而知悉被告為犯罪嫌疑人，此亦據證人戊○○
    證述屬實（見本院卷第四十頁、第六十四頁），是被告縱火後無論係在三民街抑
    或大同街遇見警察，被告係主動攔車表明自首抑或經警叫住予以逮捕，因當時其
    縱火犯行已被發覺，均不能謂為自首，被告辯稱伊係自首云云，要非可採，其聲
    請傳訊己○○欲證明其聽友人勸告始出面自首等情，亦無必要。再查被告辯稱其
    患有憂鬱症，辯護人亦主張被告經警逮捕時酒測值高達０．９９mg/dL，其犯案
    時已達心神喪失或精神耗弱之程度云云，並提出奇美醫院臺南分院及行政院衛生
    署嘉南療養院診斷證明書各一份為證，惟奇美醫院臺南分院診斷證明書係記載被
    告「酒癮戒斷症候群、疑似憂鬱症。」等語，而行政院衛生署嘉南療養院診斷證
    明書則記載被告「其他和未明之酒癮，持續性邊緣性智能障礙。」等語，均未認
    定被告行為時已達到心神喪失或精神耗弱之程度，且憂鬱症並不等於心神喪失或
    精神耗弱，另據檢察官囑託奇美醫院臺南分院鑑定被告之精神狀況，經該醫院鑑
    定結果認為被告有輕微憂鬱症及酒精濫用異常之情形，但知其以前酒後之不當行
    為及後果，雖其於案發前曾喝酒，但無證據顯示其案發當時之精神狀態已達精神
    耗弱之程度，有該醫院精神鑑定報告一份可佐，又據案發後逮捕被告之警員戊○○證稱被告當時雖有喝酒但神智清楚（見本院卷第六十四頁），參以被告自承其
    當日自早上即開始喝酒，縱火後尚知逃逸，到案後對前後案情亦能詳細對答，堪
    認其於放火行為時之精神狀態尚未達到心神喪失或精神耗弱而可減輕或免除刑事
    責任之程度，此部分亦無法據其所辯而為有利於被告之認定。本件事證明確，被
    告犯行堪以認定，應予依法論科。
三、核被告所為，係犯刑法第一百七十三條第一項放火燒燬現供人使用之住宅罪。又
    按刑法上公共危險罪，其所保護之法益，重在公共安全，故其罪數應以行為之個
    數定之，以一放火行為所燒燬之對象縱然不同，但行為僅一個，而應為整體的觀
    察，成立單純一罪。是被告以一放火行為同時燒燬被害人丁○○、庚○○、黃許
    美錦、乙○○、陳淑枝等人之三棟房屋，但仍成立單純之一個放火罪。又被告前
    因犯二次公共危險罪及一次竊盜罪，先後經臺灣臺南地方法院分別判處有期徒刑
    一年六月、三年六月及五月確定，並定其應執行刑為有期徒刑五年三月，於八十
    七年八月七日執行完畢，有臺灣高等法院被告全國前案紀錄表一份可憑，其於受
    有期徒刑之執行完畢後，五年以內再犯本件有期徒刑以上之罪，為累犯，除本刑
    為無期徒刑不得加重部分外，就有期徒刑部分應依刑法第四十七條規定加重其刑
    。
四、原審以被告罪證明確，因予適用刑法第一百七十三條第一項、第四十七條之規定
    ，並審酌被告犯罪之動機、目的、手段、所生危害及犯罪後被告之父丁○○已與
    被害人庚○○、乙○○達成和解，並賠償損害，有臺南縣新市鄉調解委員會調解
    書各一份可稽等一切情狀，量處有期徒刑八年六月，以資懲儆，並說明打火機一
    個雖係供犯罪所用之物，但業經被告丟棄，而不另為宣告沒收。其認事用法，並
    無不合，量刑亦稱妥適（按本件法定刑為無期徒刑或七年以上有期徒刑）。上訴
    意旨否認犯罪，為無理由，應予駁回。
據上論結，應依刑事訴訟法第三百六十八條，判決如主文。
本案經檢察官劉欽銘到庭執行職務。
中    華    民    國      九十一      年      九      月      三        日
                                  臺灣高等法院臺南分院刑事第三庭
                                      審判長法官  黃    崑    宗
                                            法官  林    勝    木
                                            法官  葉    居    正
右正本證明與原本無異。
如不服本判決，應於判決送達後十日內向本院提出上訴狀，其未敘述理由者並應於提
出上訴狀後十日內向本院補提理由書（應附繕本)。
                                      法院書記官  陳    嘉    琍
中    華    民    國      九十一      年      九      月      四        日
附錄法條：
刑法第一百七十三條第一項：放火燒燬現供人使用之住宅或現有人所在之建築物、礦
                          坑、火車、電車或其他供水、陸、空公眾運輸之舟、車
                          、航空機者，處無期徒刑或七年以上有期徒刑。
